【裁判字號】    92,台上,7260
【裁判日期】    921225
【裁判案由】    過失致人於死
【裁判全文】
最高法院刑事判決                              九十二年度台上字第七二六○號
    上訴人  台灣高等法院高雄分院檢察署檢察官
    被  告  甲○○
右上訴人因被告過失致人於死案件，不服台灣高等法院高雄分院中華民國八十九年十
月四日第二審判決（八十九年度交上訴字第五二號，起訴案號：台灣高雄地方法院檢
察署八十八年度偵字第一○七一六號），提起上訴，本院判決如左：
    主  文
原判決撤銷，發回台灣高等法院高雄分院。
    理  由
本件原判決引用第一審判決書記載之理由並補充記載其理由，以公訴意旨略以：被告
甲○○係台灣塑膠企業股份有限公司仁武廠所屬司機（按諒係承攬人白砂汽車事業有
限公司所屬司機之誤），未考領職業大客車駕駛執照，卻以駕駛大客車載送工廠員工
上、下班為業務。民國八十八年三月三十日下午，被告駕駛ＸＶ｜二一三號大客車載
送工廠員工返回舍區後，於同日下午六時三十分許，沿高雄市前鎮區○○○路雙向四
線道路行駛，本應注意大型汽車在雙向四車道行駛時，除超越同一車道之前車或準備
左轉彎外，均不得在內側車道行駛；又駕駛人應注意車前狀況，隨時採取必要之安全
措施。依當時情形，被告既非超越前車或準備左轉彎，又無不能注意車前狀況情事，
竟行駛於內側車道，且未注意車前狀況，於行至中山三路二十一之十號前，適潘素瓊
騎乘ＹＴＸ｜三一八號輕型機車在對向車道行駛，因超越其前方同向之廂型車，亦疏
未注意而越過雙黃線，駛入被告所在之南向（諒係西向之誤）內側車道，被告因未採
取足以應變之安全措施，致閃避不及而撞上潘素瓊，造成潘素瓊頭部及左胸部、右腿
挫傷合併骨折，引發多發性損傷合併內出血死亡。案經被害人之女李雅祺、妹潘麗娜
訴請偵辨，因認被告涉有刑法第二百七十六條第二項之業務過失致人於死罪嫌等情。
但經審理結果，認為不能證明被告犯罪，因而維持第一審諭知被告無罪之判決，駁回
檢察官在第二審之上訴，固非無見。
惟查：汽車駕駛人對於防止危險發生之相關交通法令之規定，業已遵守，並盡相當之
注意義務，以防止危險發生，始可信賴他人亦能遵守交通規則並盡同等注意義務。若
因此而發生交通事故，方得以信賴原則為由免除過失責任（本院八十四年臺上字第五
三六○號判例參照）。原判決以：「被告係﹃按遵行方向﹄行駛西向內側快車道，…
…被告﹃依規定行駛﹄，如非被害人潘素瓊違反雙黃線之標線指示，駛入對向車道，
則本案不致發生，尚難認被告有何過失之情形，……被告開車行駛內側車道，僅係違
規行為，難認就本案肇事有何相當之因果關係。又本件被告係﹃正常行駛﹄」云云，
爰維持第一審依「信賴原則」，諭知被告無罪之判決。惟依卷內資料：本案肇事地點
為雙向四線車道，有道路交通事故調查報告表之記載可查。依道路交通安全規則第九
十八條第一項第一款規定，汽車在雙向四車道行駛時，大型汽車除超越同一車道之前
車或準備左轉彎外，均不得在內側車道行駛。而被告所駕駛之ＸＶ｜二一三號汽車為
自用「大客車」，有照片及行車執照附卷可資證明（見相驗卷第九頁背面、第十頁背
面，第一審卷第三十二頁），依前揭規定，除於超越同一車道之前車或準備左轉彎外
，均不得在內側車道行駛。而原判決引用第一審判決書之記載，被告於當時係直行車
，並無超越同一車道之前車或準備左轉彎情形，其竟在內側車道行駛，顯然已違反道
路交通安全規則第九十八條第一項第一款之規定，原判決卻認為：被告係「按遵行方
向行駛」、「依規定行駛」及「正常行駛」，合於「信賴原則」云云，已與卷證資料
不相適合。又本件肇事，縱使被害人越過分向限制線為有過失，但被告倘能遵守交通
法規，行駛於外側車道，是否即可避免碰撞，防止危險之發生？另被告不遵守規定與
本次肇事，有無因果關係？即均有研求餘地。原審未斟酌上情，即逕認「被告開車行
駛內側車道，僅係違規行為，難認就本案肇事有何相當之因果關係」，亦嫌率斷。檢
察官上訴意旨執以指摘原判決不當，為有理由，應認有撤銷發回更審之原因。
據上論結，應依刑事訴訟法第三百九十七條、第四百零一條，判決如主文。
中      華      民      國    九十二    年     十二     月    二十五    日
                              最高法院刑事第八庭
                                  審判長法官  陳  炳  煌
                                        法官  陳  世  雄
                                        法官  韓  金  秀
                                        法官  吳  信  銘
                                        法官  徐  文  亮
      右正本證明與原本無異
                                              書  記  官
中      華      民      國    九十三    年      一      月      五      日
                                                                        Ｔ


司法院資訊處製作；財團法人民間司法改革基金會備份。
